臺灣屏東地方法院民事判決
111年度潮簡字第577號
原      告  凱基商業銀行股份有限公司


法定代理人  龐德明  


被      告  尤彗苹  
            尤文城  
上列當事人間請求撤銷遺產分割登記等事件，本院判決如下：
　　主  文
原告之訴駁回。
訴訟費用由原告負擔。
    事實及理由
一、原告主張略以：被告尤彗苹因積欠原告債務新臺幣（下同）
    62,439元及相關利息、違約金未清償，原告已取得本院100
    年度司執字第51306號債權憑證，而被告等為被繼承人尤知
    仔之繼承人，則尤知仔於108年1月7日死亡所遺留之遺產，
    依法應由被告等共同繼承；詎被告尤彗苹與其餘繼承人即被
    告尤文城等訂立遺產分割協議（下稱系爭遺產分割協議），
    由被告尤文城單獨繼承，並於108年2月1日辦理分割繼承登
    記，此舉已害及原告之債權；原告自得依民法第244條第1項
    、第4項規定訴請撤銷系爭遺產之遺產分割協議及所有權移
    轉登記之物權行為，被告等應將108年2月1日之分割繼承登
    記予以塗銷，並回復登記為被告等人公同共有等語。
二、按所謂「當事人適格」，是指在具體訴訟可為當事人的資格
    ，而得受本案的判決而言。這種資格，稱為訴訟實施權或訴
    訟行為權。判斷當事人是否適格，應就該具體的訴訟，依據
    當事人與特定訴訟標的的法律關係決定之，而且當事人適格
    是訴權存在的要件，屬於法院應該依職權調查的事項（最高
    法院95年度台抗字第78號及96年度台上字第1780號等民事裁
    判意旨採相同見解）。又「訴訟標的對於共同訴訟之各人必
    須合一確定者，必須一同起訴或一同被訴，其當事人之適格
    ，始能謂無欠缺。而遺產屬於繼承人全體之公同共有，故就
    公同共有權利為訴訟者，乃屬固有必要共同訴訟，應由公同
    共有人全體一同起訴或被訴，否則於當事人之適格即有欠缺
    」（最高法院99年度台上字第610 號民事裁判意旨採取相同
    見解）。因此，因繼承而成立公同共有的財產為訴訟標的時
    ，必須由繼承人全體參與訴訟，當事人適格才算沒有欠缺。
    又原告提起的訴訟，如果有當事人不適格的情事，法院即應
    以原告之訴為無理由，並且不經言詞辯論，逕以判決駁回。
三、經查，尤知仔死亡後，繼承人為包含被告尤彗苹、尤文城等
    共5人，且無人為拋棄繼承之聲明，尤知仔之繼承人於108年
    1月25日訂立遺產分割協議書，並於108年2月1日辦理分割繼
    承登記等情，業經原告提出被告尤彗苹、尤文城之戶籍謄本
    、土地及建物登記第一類謄本、異動索引及家事事件公告查
    詢結果，並有財政部南區國稅局遺產稅核定通知書、恆春地
    政事務所檢送土地登記申請書、遺產分割協議書、繼承系統
    表、戶籍謄本及印鑑證明等件在卷可稽。本件不動產既為尤
    知仔之遺產而由其繼承人全體訂立前述遺產分割協議並辦理
    分割繼承登記。則原告所為撤銷遺產分割之債權行為暨物權
    行為請求，對於為上開遺產分割之全體繼承人必須合一確定
    ，為固有必要共同訴訟，自須以全體繼承人一同被訴，當事
    人適格始無欠缺。
四、另按起訴，應以訴狀表明當事人及法定代理人，提出於法院
    。原告之訴，當事人不適格或欠缺權利保護必要，法院得不
    經言詞辯論，逕以判決駁回之。但其情形可以補正者，審判
    長應定期間先命補正。民事訴訟法第244條第1項第1款、第2
    49條第2項第1款分別定有明文。本件原告111年6月2日起訴
    時以尤彗苹、尤文城為被告，本院已依原告聲請調閱系爭不
    動產於108年2月1日辦理移轉登記之申請資料、被繼承人尤
    知仔遺產核定通知書，並經本院於民國111年7月1日裁定命
    原告於收受裁定後5日內到院閱卷並補正本件欲撤銷分割之
    遺產清冊、繼承系統表、應繼比例、被告年籍資料、提出遺
    產清冊中不動產部分之土地或建物第一類登記謄本等件（本
    院卷第42頁），此項裁定已於111年7月6日送達原告，有送
    達證書在卷可稽。然原告於111年7月21日僅補正本件欲撤銷
    分割之遺產清冊及遺產清冊中不動產部分之土地登記第一類
    謄本，並因原告之法定代理人變更而於111年7月25日提出聲
    明承受訴訟狀，原告逾期且迄未補正繼承系統表、應繼比例
    、記載完整當事人及聲明之起訴狀、債務人尤彗苹所積欠之
    債務總金額計算表等資料，亦有本院收文資料查詢清單及案
    件統計資料足憑。原告並未以尤知仔之全體繼承人為被告提
    起本件撤銷遺產分割協議訴訟，復未依裁定補正，本件訴訟
    第一項請求顯然欠缺當事人適格之要件，而為無理由，應予
    駁回。前述第一項請求既經駁回，則原告請求被告塗銷前述
    分割繼承登記部分，亦乏所據而顯無理由，亦應逕予駁回。
五、綜上所述，原告本件訴訟第一項請求起訴不合法，第二項請
    求部分，依照原告所訴之事實在法律上顯無理由，均不經言
    詞辯論程序，逕以判決駁回。　　
中　　華　　民　　國　　111 　年　　8 　　月　　1 　　日
                  潮州簡易庭      法　官  麥元馨
正本係照原本作成。
如對判決上訴，須於判決送達後20日內向本院提出上訴狀，其未
表明上訴理由者，應於提出上訴後20日內向本院補提理由書狀（
均須按他造當事人之人數附繕本）。如委任律師提起上訴者，應
一併繳納上訴審裁判費。
中　　華　　民　　國　　111 　年　　8 　　月　　1 　　日
                                  書記官　洪雅玲